臺灣板橋地方法院民事判決　　　　　　　95年度小上字第57號
上　訴　人　甲○○
被上訴人　　玫瑰森活社區公寓大廈管理委員會
法定代理人　乙○○
上列當事人間請求損害賠償事件，上訴人對於中華民國95年8 月
15日本板橋院簡易庭95年度板小字第2919號第一審小額訴訟判決
提起上訴，本院判決如下：
    主  文
原判決廢棄。
被上訴人在第一審之訴駁回。
第一審訴訟費用新台幣壹仟元、第二審訴訟費用新台幣壹仟伍佰
元由被上訴人負擔。
    事實及理由
一、按對於小額程序之第一審裁判之上訴，非以其違背法令為理
    由，不得為之，民事訴訟法第436 條之24第2 項定有明文。
    所謂判決違背法令係指判決不適用法規或適用不當者而言。
    且依同法第436 條之25規定，上訴狀內應記載上訴理由，並
    表明原判決所違背之法令及其具體內容，以及依訴訟資料可
    認為原判決有違背法令之具體事實。查上訴人於上訴狀業已
　　敘明「本件被上訴人所請求者，為全體住戶基於契約對於上
    訴人主張之損害賠償請求權，非屬公寓大廈管理條例所賦予
    管理委員會管理事務之權利，且管理委員會並無權利能力，
    被上訴人提起本件訴訟自非正當」「上訴人依據管理委員會
    之決議，將訴外人劉美麗之磁卡消磁，乃基於主任委員之職
    責執行管理委員會之決議，自難遽認有何過失或逾越權限之
    行為，原審判決認上訴人依據管理委員會之決議所作之行為
    ，逾越委任權限，命上訴人賠償，其判決顯然違背法令」等
    情，核與上開規定尚無不合，上訴人提起本件上訴，應予准
    許。
二、被上訴人主張：上訴人係被上訴人第7 屆之主任委員，在其
    執行職務期間，因訴外人劉美麗生病住院，未能及時繳付管
    理費，上訴人竟自民國93年10月22日起，將訴外人劉美麗所
    有而出租予他人使用於該社區地下1 樓編號194 、195 號及
    地下2 樓編號114 號停車位之車輛進出磁卡予以消磁，使承
    租人無法正常使用停車位而向訴外人劉美麗請求賠償，訴外
    人劉美麗則訴請被上訴人賠償其租金損害，經本院94年度板
    小上字第82號民事判決被上訴人應賠償訴外人劉美麗新台幣
    （下同）63000 元及法定遲延利息及第一、二審訴訟費用確
    定在案。按受任人因處理委任事務有過失，或因逾越權限之
    行為所生之損害，對於委任人應負賠償之責，民法第544 條
    定有明文。查玫瑰森活社區之停車場門禁管制規約，係管理
    委員會自行決議通過，對於社區之區分所有權人並不生拘束
    力，上訴人未經授權，擅自對未能及時繳納管理費之訴外人
    劉美麗所使用之停車卡予以消磁，限制其使用停車位，上訴
    人所為顯然逾越其權限，從而上訴人造成被上訴人之損害，
    依據上開規定，上訴人負有賠償義務，為此提起本件訴訟，
    請求上訴人給付65500 元及法定遲延利息。原審判決被上訴
    人全部勝訴，並依職權宣告假執行，被上訴人於本院為駁回
    上訴之聲明。
三、上訴人則以：被上訴人所請求者，為全體住戶基於契約對於
    上訴人主張之損害賠償請求權，非屬公寓大廈管理條例所賦
    予管理委員會管理事務之權利，且管理委員會並無權利能力
    ，被上訴人提起本件訴訟，自非正當。上訴人依據管理委員
    會之決議，將訴外人劉美麗之磁卡消磁，乃基於主任委員之
    職責執行管理委員會之決議，自難遽認有何過失或逾越權限
    之行為，原審判決認為上訴人依據管理委員會之決議所作之
    行為，逾越委任權限，命上訴人賠償，其判決顯然違背法令
    等語置辯。並聲明：原判決廢棄。被上訴人在第一審之訴駁
    回。
四、按「管理委員會之職務如下：一、區分所有權人會議決議事
    項之執行。二、共有及共用部分之清潔、維護、修繕及一般
    改良。三、公寓大廈及其周圍之安全及環境維護事項。四、
    住戶共同事務應興革事項之建議。五、住戶違規情事之制止
    及相關資料之提供。六、住戶違反第六條第一項規定之協調
    。七、收益、公共基金及其他經費之收支、保管及運用。八
    、規約、會議紀錄、使用執照謄本、竣工圖說、水電、消防
    、機械設施、管線圖說、會計憑證、會計帳簿、財務報表、
    公共安全檢查及消防安全設備檢修之申報文件、印鑑及有關
    文件之保管。九、管理服務人之委任、僱傭及監督。一○、
    會計報告、結算報告及其他管理事項之提出及公告。一一、
    共用部分、約定共用部分及其附屬設施設備之點收及保管。
    十二、依規定應由管理委員會申報之公共安全檢查與消防安
    全設備檢修之申報及改善之執行。十三、其他依本條例或規
    約所定事項」，公寓大廈管理條例第36條定有明文。本件被
    上訴人依據民法第544 條之規定，請求上訴人負損害賠償責
    任，核屬公寓大廈管理條例第36條第1 款所定之情形，應先
    經區分所有權人會議決議對上訴人起訴，惟查被上訴人迄今
    未能提出起訴業經區分所有權人會議決議授權執行之證明，
    自無權提起本件訴訟。
五、從而，被上訴人依委任之法律關係，請求上訴人賠償上訴人
    65500 元及法定遲延利息，為無理由，不應准許。原審判決
    命上訴人給付，自有未洽。上訴意旨指摘原判決不當，求予
    廢棄改判，為有理由，應由本院予以廢棄改判如主文第2項
    所示。
六、據上論結，本件上訴為有理由，依民事訴訟法第436 條之32
    第1 、2 項、第450 條、第436 條之19第1 項、第78條，判
    決如主文。
中　　華　　民　　國　　96　　年　　 1　　月　　3 　　日
                  民事第三庭    審判長法　官　朱耀平
                                      法　官　邱靜琪
                                      法　官　陳映如
以上正本係照原本作成。
不得上訴。
中　　華　　民　　國　　96　　年　　 1　　月　　3 　　日
                                      書記官  李錦輝
